【裁判字號】    98,訴,2874
【裁判日期】    981012
【裁判案由】    違反台灣地區與大陸地區人民關係條例等
【裁判全文】
臺灣臺中地方法院宣示判決筆錄      98年度訴字第2874號
公  訴  人  臺灣臺中地方法院檢察署檢察官
被      告  丙○○
指定辯護人  本院公設辯護人  己○○
上列被告因因違反臺灣地區與大陸地區人民關係條例等案件，經
檢察官提起公訴（97年度偵字第25632號、97年度偵字第26629號
），被告於準備程序中就被訴事實為有罪之陳述，經告以簡式審
判之旨，並聽取意見後，本院合議庭裁定由受命法官依法獨任進
行認罪協商程序，於中華民國98年10月17日下午16時在本院刑事
第4法庭宣示判決，出席職員如下：
審判長起立朗讀判決主文、犯罪事實要旨、處罰條文、附記事項
，及告以上訴限制、期間並提出上訴狀之法院，且諭知記載其內
容：
一、主文：丙○○共同違反不得使大陸地區人民非法進入臺灣地
    區之規定，累犯，處有期徒刑拾月；減為有期徒刑伍月，如
    易科罰金，以銀元參佰元（即新臺幣玖佰元）折算壹日。
二、犯罪事實要旨：
（一）、丙○○素行不佳，前曾犯賭博等罪，其中於民國（下同
        ）84年間所觸犯賭博罪，經本院判處有期徒刑6月，如
        易科罰金，以300元折算1日確定，並於84年8月17日易
        科罰金執行完畢，詎仍不知悔改。
（二）、甲○○（業經判處罪刑在案）及丁○○（另行審結）明
        知大陸地區人民非經主管機關許可，不得入境臺灣地區
        ，且不得使大陸地區人民非法進入台灣地區，竟共同基
        於使大陸地區人民非法進入臺灣地區為常業及行使明知
        為不實之事項而使公務員登載於職務上所掌公文書之概
        括犯意聯絡，於88年8月間，以甲○○在臺中市○○路
        與民權路口附近所開設之「美人魚300暢飲店」為據點
        ，共同向前來店內消費之丙○○、戊○○（業經判處罪
        刑在案）、乙○○（業經判處罪刑在案）及賴水生（另
        案經本院以98年度中簡字第2063號判刑確定在案）施以
        利誘，並約定若擔任大陸地區女子之人頭丈夫每個月可
        獲取新臺幣（下同）3萬元之代價，為期6月即辦理離婚
        ，而使丙○○、戊○○、乙○○及賴水生在分別與大陸
        地區成年女子唐文秀（與丙○○假結婚，另案經臺灣臺
        中地方法院檢察署檢察官為職權不起訴處分確定）、秦
        玉娥（與戊○○假結婚，業已出境，並經同署檢察官為
        職權不起訴處分確定）、羅智紅（與乙○○假結婚，業
        已出境，亦經同署檢察官為職權不起訴處分確定）及鄧
        莉麗（與賴水生假結婚，業已遣送出境，經同署檢察官
        為職權為不起訴處分確定）無結婚之真意下，分別與甲○○、丁○○共同基於使大陸地區人民非法進入臺灣地
        區為之犯意聯絡及接續行使明知為不實之事項而使公務
        員登載於職務上所掌公文書之犯意聯絡，於88年8月間
        ，由甲○○與丁○○共同負擔出國機票及其他費用，共
        同由中正國際機場（現為臺灣桃園國際機場）搭機前往
        澳門，再轉機至大陸地區廣西省桂林市，再分別由：
（1）、丙○○與唐文秀在該市公證處辦理結婚登記，並取得該
       市於88年9月30日所發給之（99）桂桂證字第1199號結婚
       公證書，嗣持上揭公證書前往財團法人海峽交流基金會
       （以下簡稱海基會）辦理大陸地區結婚公證書之認證，
       並取得海基會之證明書後，丙○○旋於同年11月10日，
       持上開經認證之結婚證書至臺中市北區戶政事務所，辦
       理其與唐文秀之結婚戶籍登記，使不知情之該所承辦公
       務員將丙○○與唐文秀締結婚姻關係之不實事項登載於
       職務上所掌之戶籍謄本之公文書上，足以生損害於戶政
       機關對於戶籍登記事項管理之正確性。丙○○並於同日
       向臺中市警察局第二分局立人派出所，以配偶來臺團聚
       名義，填具「大陸地區人民進入臺灣地區保證書」交予
       該所承辦之該管公務員，使該管公務員經「實質審查」
       後仍未發現有異，而將丙○○與唐文秀係夫妻關係之不
       實事項，登載於該保證書上「對保或證明機關（構）簽
       註意見欄」之公文書，而予以行使，足以生損害於警察
       機關對大陸地區人民進入臺灣地區相關保證責任之正確
       性。嗣復由丙○○前往內政部警政署入出境管理局（以
       下簡稱入出境管理局，現改為內政部入出國及移民署）
       填具「大陸地區人民入出臺灣地區申請書」及檢具大陸
       地區人民進入臺灣地區保證書、上述結婚證書及戶籍登
       記簿謄本等資料，以配偶來臺團聚探親為由，申請大陸
       地區女子唐文秀入境，致使入出境管理局該管公務員經
       「實質審查」後仍未發現有異，而將上開丙○○、唐文
       秀於88年9月30日結婚之事項登載於「大陸地區人民入出
       臺灣地區申請書」，並發給唐文秀中華民國臺灣地區入
       出境許可證，足以生損害於入出境管理局對於管理大陸
       地區人民來臺之正確性。唐文秀乃於89年1月19日，形式
       上以合法之來臺團聚探親方式，接續持上開許可證由大
       陸地區自臺灣桃園國際機場進入臺灣地區，而予以行使
       。
（2）、戊○○與秦玉娥在該市公證處辦理結婚登記，並取得該
       市於88年9月30日所發給之（99）桂桂證字第1194號結婚
       公證書，復於88年10月18日，持上揭公證書前往海基會
       辦理大陸地區結婚公證書之認證，並取得海基會之證明
       書後，戊○○旋於同年10月26日，持上開經認證之結婚
       證書至臺中縣大里市戶政事務所，辦理其與秦玉娥之結
       婚戶籍登記，使不知情之該所承辦公務員將戊○○與秦
       玉娥締結婚姻關係之不實事項登載於職務上所掌之戶籍
       謄本之公文書上，足以生損害於戶政機關對於戶籍登記
       事項管理之正確性。戊○○辦妥上開事項之後，旋於同
       年10月27日向臺中縣警察局霧峰分局，以配偶來臺團聚
       探親名義，填具「大陸地區人民進入臺灣地區保證書」
       交予該分局承辦之該管公務員，使該管公務員經「實質
       審查」後仍未發現有異，而將戊○○與秦玉娥係夫妻關
       係之不實事項，登載於該保證書上「對保或證明機關（
       構）簽註意見欄」之公文書，而予以行使，足以生損害
       於警察機關對大陸地區人民進入臺灣地區相關保證責任
       之正確性。嗣復由戊○○前往入出境管理局填具「大陸
       地區人民入出臺灣地區申請書」及檢具大陸地區人民進
       入臺灣地區保證書、上述結婚證書及戶籍登記簿謄本等
       資料，以配偶來臺團聚探親為由，申請大陸地區女子秦
       玉娥入境，致使入出境管理局該管公務員經「實質審查
       」後仍未發現有異，而將上開戊○○、秦玉娥於88年9月
       30日結婚之事項登載於「大陸地區人民入出臺灣地區申
       請書」，並發給秦玉娥中華民國臺灣地區入出境許可證
       ，足以生損害於入出境管理局對於管理大陸地區人民來
       臺之正確性。秦玉娥乃於89年1月10日，形式上以合法之
       來臺團聚探親方式，接續持上開許可證由大陸地區自臺
       灣桃園國際機場進入臺灣地區，而予以行使。
（3）、乙○○與羅智紅在該市公證處辦理結婚登記，並取得該
       市於88年10月26日所發給之（99）桂桂證字第1339號結
       婚公證書，復於88年11月9日，持上揭公證書前往海基會
       辦理大陸地區結婚公證書之認證，並取得海基會之證明
       書後，即推由乙○○於同年11月23日，持上開經認證之
       結婚證書至臺中市西區戶政事務所，辦理其與羅智紅之
       結婚戶籍登記，使不知情之該所承辦公務員將乙○○與
       羅智紅締結婚姻關係之不實事項登載於職務上所掌之戶
       籍謄本之公文書上，足以生損害於戶政機關對於戶籍登
       記事項管理之正確性。乙○○辦妥上開事項之後，旋於
       88年11月19日向臺中市警察局第一分局公益派出所，以
       配偶來臺團聚探親名義，填具「大陸地區人民進入臺灣
       地區保證書」交予該分局承辦之該管公務員，使該管公
       務員經「實質審查」後仍未發現有異，而將乙○○與羅
       智紅係夫妻關係之不實事項，登載於該保證書上「對保
       或證明機關（構）簽註意見欄」之公文書，而予以行使
       ，足以生損害於警察機關對大陸地區人民進入臺灣地區
       相關保證責任之正確性。嗣復由乙○○前往入出境管理
       局填具「大陸地區人民入出臺灣地區申請書」及檢具大
       陸地區人民進入臺灣地區保證書、上述結婚證書及戶籍
       登記簿謄本等資料，以配偶來臺團聚探親為由，申請大
       陸地區女子羅智紅入境，致使入出境管理局該管公務員
       經「實質審查」後仍未發現有異，而將上開乙○○、羅
       智紅於88年10月26日結婚之事項登載於「大陸地區人民
       入出臺灣地區申請書」，並發給羅智紅中華民國臺灣地
       區入出境許可證，足以生損害於入出境管理局對於管理
       大陸地區人民來臺之正確性。羅智紅乃於88年12月30日
       ，形式上以合法之來臺團聚探親方式，接續持上開許可
       證由大陸地區自臺灣桃園國際機場進入臺灣地區，而予
       以行使。
（4）、賴水生與鄧莉麗在該市公證處辦理結婚登記，並取得該
       市於88年9月30日所發給之（99）桂桂證字第1190號結婚
       公證書，復於88年10月18日，持上揭公證書前往海基會
       辦理大陸地區結婚公證書之認證，並取得海基會之證明
       書後，即推由賴水生於同年10月22日，持上開經認證之
       結婚證書至臺中市北屯區戶政事務所，辦理其與鄧莉麗
       之結婚戶籍登記，使不知情之該所承辦公務員將賴水生
       與鄧莉麗締結婚姻關係之不實事項登載於職務上所掌之
       戶籍謄本之公文書上，足以生損害於戶政機關對於戶籍
       登記事項管理之正確性。賴水生辦妥上開事項之後，旋
       向其戶籍所在地之轄區分局派出所，以配偶來臺團聚探
       親名義，填具「大陸地區人民進入臺灣地區保證書」交
       予該分局派出所承辦之該管公務員，使該管公務員經「
       實質審查」後仍未發現有異，而將賴水生與鄧莉麗係夫
       妻關係之不實事項，登載於該保證書上「對保或證明機
       關（構）簽註意見欄」之公文書，而予以行使，足以生
       損害於警察機關對大陸地區人民進入臺灣地區相關保證
       責任之正確性。隨後，復由賴水生持上開登載不實之「
       大陸地區人民進入臺灣地區保證書」及戶籍謄本等證件
       ，連同「大陸地區人民進入臺灣地區旅行證申請書」，
       向入出境管理局以配偶來台團聚探親為由，申請大陸地
       區人民鄧莉麗入境來臺，而據以行使，經入出境管理局
       承辦人員「實質審核」結果，因未能發覺賴水生與鄧莉
       麗假結婚之實情，乃誤發中華民國臺灣地區旅行證，並
       輾轉由鄧莉麗收受，足以生損害於入出境管理局對於大
       陸地區人民入出境臺灣地區管理之正確性。鄧莉麗因而
       得於88年11月18日，以來臺團聚探親名義，接續持上開
       中華民國臺灣地區旅行證，自桃園國際機場非法進入臺
       灣地區。
（三）、案經內政部入出國及移民署專勤事務第二大隊臺中市專
        勤隊報請臺中地方法院檢察署檢察官偵查起訴。
三、處罰條文：修正前臺灣地區與大陸地區人民關係條例第79條
    第1項，刑法第2條第1項前段、第11條前段、第28條、第216
    條、第214條、修正前刑法第55條、第47條、第41條第1項前
    段，中華民國九十六年罪犯減刑條例第2條第1項第3款、第7
    條、第9條，刑法施行法第1條之1第2項前段，修正前罰金罰
    鍰提高標準條例第2條，現行法規所定貨幣單位折算新台幣
    條例第2條。
四、附記事項：無。
五、協商判決除有刑事訴訟法第四百五十五條之四第一項第一款
    於本訊問程序終結前，被告撤銷協商合意或檢察官撤回協商
    聲請者；第二款被告協商之意思非出於自由意志者；第四款
    被告所犯之罪非第四百五十五條之二第一項所定得以聲請協
    商判決者；第六款被告有其他較重之裁判上一罪之犯罪事實
    者；第七款法院認應諭知免刑或免訴、不受理者情形之一，
    及違反同條第二項「法院應於協商合意範圍內為判決；法院
    為協商判決所科之刑，以宣告緩刑或二年以下有期徒刑、拘
    役或罰金為限」之規定者外，不得上訴。
六、本件如得上訴，而如不服本件判決，得自收受宣示判決筆錄
    送達之日起十日內，向本院提出上訴書狀，上訴於第二審法
    院。
中    華    民    國    98    年    10    月    12    日
                        臺灣臺中地方法院刑事第八庭
                                書記官  蕭  榮  峰
                                法  官  洪  俊  誠
上正本證明與原本無異
                                書記官  蕭  榮  峰
中    華    民    國    98    年    10    月    12    日
附錄論罪科刑法條：
92年10月29日修正前臺灣地區與大陸地區人民關係條例第79條：
違反第十五條第一款規定者，處五年以下有期徒刑、拘役或科或
併科新台幣五十萬元以下罰金。
以犯前項之罪為常業者，處一年以上七年以下有期徒刑，得併科
新台幣一百萬元以下罰金。
第一項之未遂犯罰之。
92年10月29日修正前臺灣地區與大陸地區人民關係條例第15條：
左列行為不得為之：
一  使大陸地區人民非法進入臺灣地區。
二  招攬臺灣地區人民未經許可使之進入大陸地區。
三  使大陸地區人民在臺灣地區從事未經許可或與許可目的不符
    之活動。
四  僱用或留用大陸地區人民在臺灣地區從事未經許可或與許可
    範圍不符之工作。
五  居間介紹他人為前款之行為。
刑法第214條（使公務員登載不實罪）：
明知為不實之事項，而使公務員登載於職務上所掌之公文書，足
以生損害於公眾或他人者，處3年以下有期徒刑、拘役或5百元以
下罰金。
（罰金部份業經提高10倍為5千元）
刑法第216條（行使偽造變造或登載不實之文書罪）：
行使第210條至第215條之文書者，依偽造、變造文書或登載不實
事項或使登載不實事項之規定處斷。
刑法施行法第一之一條（95年06月14日修正）：
中華民國九十四年一月七日刑法修正施行後，刑法分則編所定罰
金之貨幣單位為新臺幣。
九十四年一月七日刑法修正時，刑法分則編未修正之條文定有罰
金者，自九十四年一月七日刑法修正施行後，就其所定數額提高
為三十倍。但七十二年六月二十六日至九十四年一月七日新增或
修正之條文，就其所定數額提高為三倍。


司法院資訊處製作；財團法人民間司法改革基金會備份。
